臺灣臺南地方法院刑事判決
　　公　訴　人　臺灣臺南地方法院檢察署檢察官
　　被　　　告　甲○○
右列被告因妨害兵役案件，經檢察官提起公訴（九十年度偵字第八七一二號）及移
併案審理（九十一年度偵字第一○六○五號），被告就被訴事實為有罪陳述，本院裁
定進行簡式審判程序，判決如左：
    主  文
甲○○後備軍人意圖避免召集處理，居住處所遷移，無故不依規定申報，致使教育召
集令無法送達，處有期徒刑參月，如易科罰金，以參佰元折算壹日。
    事  實
一、甲○○係後備軍人，原住臺南縣佳里鎮龍安里十二鄰一０五號，於民國九十年五
    月八日起，遷出上開處所無故不依規定申報，致使臺南縣團管區司令部所發，指
    定應於九十年五月十二日前往陸軍步校金湯營區報告之教育召集令，及應於九十
    一年七月八日前往高雄縣陸軍四三砲兵指揮部「仁美營區」報到之點閱召集令，
    由其父親黃慶祥代收後，無從轉交其本人。
二、案經臺南師管區司令部移送臺灣臺南地方法院檢察署檢察官偵查起訴及移送併案
    審理。
    理  由
一、訊據被告甲○○於本院審理時坦承不諱並當庭為認罪之表示（本院九十三年六月
    十一日準備程序筆錄及審判筆錄），復有臺南縣團管區、臺南縣後備司令部妨害
    兵役案件報告書各一紙、教育召集令、點閱召集令受領回執各一紙、團管區司令
    部列管後備軍人、臺南縣後備司令部列管後備軍人行方不明遷出未報移送法辦年
    籍表及臺灣臺中地方法院檢察署通緝書影本等在卷可資佐證。足徵被告自白與事
    實相符，本件事證明確，其違反妨害兵役治罪條例之犯行，堪以認定。
二、按被告行為後，妨害兵役治罪條例業於九十一年六月二十六日經總統以華總一義
    字第○九一○○一二八○七○號令修正公布，並自同年月二十八日起施行，原第
    十一條第三項、第一項第三款、第七條第一項、第二項業已修改條次為第十條第
    三項、第一項第三款、第六條第一項、第二項，經比較新舊法，認為舊法第十一
    條第三項、第一項第三款、第七條第一項條號變更為新法第十條第三項、第一項
    第三款、第六條第一項，但法定刑度均未變動，應適用裁判時即修正後之規定處
    斷；另舊法第七條第二項之法定刑度為一年以下有期徒刑、拘役或三百元以下罰
    金，新法第六條第二項之法定刑度則為一年以下有期徒刑、拘役或科新臺幣九萬
    元以下罰金，經比較新舊法條適用結果，應依刑法第二條第一項但書之規定，適
    用較有利於被告之上開舊法處斷。核被告意圖避免教育召集、點閱召集處理，居
    住處所遷移，無故不依規定申報，致使教育召集令、點閱召集令無法送達，其所
    為應成立新法即修正後妨害兵役治罪條例第十條第三項、第一項第三款之罪，並
    依修正後同條例第六條第一項科刑及修正前妨害兵役治罪條例第七條第二項科刑
    。被告甲○○居住處所遷移，無故不依規定申報，乃係一個不作為犯罪狀態之繼
    續，其間教育召集及點閱召集令先後無法送達，係一行為觸犯數罪名之想像競合
    犯，應從一情節較重之意圖避免教育召集罪處斷。爰審酌被告犯罪之動機、目的
    、手段、其品性、所生對召集令威信之危害及犯罪後態度等一切情狀，量處如主
    文之刑，並諭知如易科罰金之折算標準，以資懲儆。
三、另檢察官移送被告遷出上開處所無故不依規定申報，致使臺南縣團管區司令部所
    發，指定應於九十一年七月八日，前往高雄縣陸軍四三砲兵指揮部「仁美營區」
    報到之點閱召集令無從送達併辦部分（九十一年度偵字第一○六○五號），被告
    上開妨害兵役之犯行，雖未為公訴人所論列，惟此部分與公訴人起訴部分有想像
    競合犯裁判上一罪之關係，為起訴效力所及，依審判不可分原則，本院自應予以
    審究，附此敘明。
據上論結，應依刑事訴訟法第二百九十九條第一項前段、第二百七十三條之一第一項
，修正後妨害兵役治罪條例第十條第三項、第六條第一項、修正前妨害兵役治罪條例
第七條第二項，刑法第二條第一項、第十一條前段、第五十五條、第四十一條第一項
前段，罰金罰鍰提高標準條例第二條，判決如主文。
本案經檢察官乙○○到庭執行職務
中      華      民      國      九十三      年      六    月    二十五  日
                                臺灣臺南地方法院刑事第四庭
                                    法  官  謝瑞龍
右正本證明與原本無異。
得於判決送達後十日內上訴（應附繕本）。
                                    書記官  吳姁穗
中      華      民      國      九十三      年      六    月    二十九  日
附錄本件論罪科刑法條：
修正後妨害兵役治罪條例第十條
  後備軍人意圖避免召集處理有下列行為之一者，處一年以下有期徒刑、拘役或科新
  臺幣九萬元以下罰金：
  一  離營歸鄉無故不依規定報到，或重複申報戶籍者。
  二  拒絕依規定調查，或體格檢查不到者。
  三  居住處所遷移，無故不依規定申報者。
  國民兵犯前項第三款之罪者，處六月以下有期徒刑、拘役或科新臺幣三萬元以下罰
  金。
  後備軍人犯第一項之罪或國民兵犯前項之罪，致使召集令無法送達者，以意圖避免
  召集論；分別依第五條或第六條科刑。
修正後妨害兵役治罪條例第六條
  意圖避免教育召集或勤務召集，而有下列行為之一者，處三年以下有期徒刑：
  一  捏造免役、除役、轉役或免除召集原因者。
  二  毀傷身體者。
  三  拒絕接受召集令者。
  四  應受召集，無故逾應召期限二日者。
  五  使人頂替本人應召者。
  無故不參加點閱召集，或意圖避免點閱召集，而有前項第一款至第三款及第五款行
  為之一者，處一年以下有期徒刑、拘役或科新臺幣九萬元以下罰金。
  國民兵為避免應召集輔助軍事勤務犯第一項之罪者，處三年以下有期徒刑。
修正前妨害兵役治罪條例第七條
  意圖避免教育召集或勤務召集，而有左列行為之一者，處三年以下有期徒刑：
  一  捏造免役、除役、轉役或免除召集原因者。
  二  故意毀傷身體者。
  三  無故拒絕接受召集令者。
  四  無故逾應召期限二日者。
  五  使人頂替本人應召者。
  無故不參加點閱召集，或意圖避免點閱召集，而有前項第一款至第三款及第五款行
  為之一者，處一年以下有期徒刑、拘役或三百元以下罰金。
